【裁判字號】    95,上訴,832
【裁判日期】    950622
【裁判案由】    毒品危害防制條例
【裁判全文】
臺灣高等法院臺中分院刑事判決         95年度上訴字第832號
上  訴  人
即  被  告  甲○○
上列上訴人因毒品危害防制條例案件，不服臺灣臺中地方法院94
年度訴字第1729號中華民國95年3月2日第一審判決（起訴案號：
臺灣臺中地方法院檢察署94年度毒偵字第2092號），提起上訴，
本院判決如下：
    主  文
上訴駁回。
    事  實
一、甲○○前於民國（下同）八十一年間因違反肅清煙毒條例案
    件，經本院判處有期徒刑三年六月，經於八十二年八月十九
    日入監執行，並於八十四年二月十六日假釋付保護管束，於
    八十六年一月二十七日縮刑期滿執行完畢。又於八十六年間
    因違反肅清煙毒條例案件，經臺灣士林地方法院判處有期徒
    刑三年六月，經上訴臺灣高等法院裁定送觀察、勒戒後，認
    無繼續施用毒品之傾向，而判決免刑確定。復於八十七年間
    因施用毒品案件，經臺灣臺中地方法院裁定觀察、勒戒後，
    認有繼續施用毒品之傾向，由臺灣臺中地方法院以八十七年
    度毒聲字第二五三號裁定令入戒治處所施以強制戒治，並於
    戒治期滿後，由臺灣臺中地方法院檢察署檢察官於八十八年
    九月十日以八十八年度戒毒偵字第二三號為不起訴處分確定
    。再於八十八年間因施用毒品案件，經檢察官起訴並由臺灣
    臺中地方法院裁定令入戒治處所施以強制戒治，並於九十二
    年九月二十六日強制戒治期滿；經起訴施用第一、二級毒品
    罪部分，經本院於八十九年七月二十六日分判處有期徒刑一
    年六月及七月，定應執行刑為二年確定，於九十年十月二十
    四日入監執行，指揮書執畢日為九十三年十二月二十三日。
    繼於九十一年間因施用毒品案件，經臺灣臺中地方法院於九
    十一年十二月十三日判處有期徒刑七月確定，並自九十三年
    十月二十四日接續執行，指揮書執畢日為九十四年三月十四
    日，並於九十三年十二月二十八日假釋出監（與本件不構成
    累犯）。詎猶不知悔改，復於假釋期間內之九十四年三月二
    日上午九時三十分往前回溯九十六小時（即四日)內，於不
    詳時、地施用第一級毒品海洛因一次。嗣於九十四年三月二
    日上午九時三十分許，經臺灣臺中地方法院檢察署對甲○○
    報到執行保護管束時採尿送驗結果，呈現有嗎啡之陽性反應
    ，始查悉上情。
二、案經臺灣臺中地方法院檢察署檢察官簽分偵查起訴。
    理    由
一、訊據上訴人即被告（以下簡稱）甲○○矢口否認有何施用第
    一級毒品海洛因之犯行，辯稱：九十四年三月二日當時其仍
    在保護管束中，每次其均有準時向觀護人報到，該次其僅剩
    一次報到，不可能再去施用毒品，當天其因感冒有喝證人即
    其姪女王婉莉之感冒糖漿，其僅有喝一次，計六十ｃｃ，該
    糖漿係證人王婉莉在忠港醫院看診所拿的藥水，其疑似因服
    用感冒糖漿造成尿液呈嗎啡陽性反應云云。經查：
  (一)被告於九十四年三月二日上午九時三十分經臺灣臺中地方法
    院檢察署觀護人採尿送驗結果，呈嗎啡陽性反應驗尿陽性一
    節，有臺灣臺中地方法院檢察署施用毒品犯受保護管束人尿
    液檢體監管紀錄表、詮昕科技股份有限公司濫用藥物尿液檢
    驗報告各一份在卷可證。
  (二)被告以服用證人王婉莉之感冒糖漿置辯，另證人即被告姪女
    王婉莉、被告之姐王李秋萍於原審審理中亦均證稱：證人王
    婉莉有至忠港醫院看診，醫師並有開立藥水，嗣被告有服用
    該藥水云云。而忠港醫院函覆原審稱證人王婉莉於九十三年
    六月二十日至九十四年七月二十三日在該院就診共計六次，
    就診原因皆為腸胃炎及上呼吸道感染，其中九十四年二月二
    十八日自費之咳嗽藥水（Brown Mixture）具有微量之嗎啡
    成分（一ml中含有０．一二ml，一瓶總量二００ml），並檢
    附證人王婉莉病歷影本為憑；復於九十四年十一月十一日函
    原審稱證人王婉莉確有於九十四年二月二十八日因感冒至該
    院就診，所拿咳嗽藥水其中嗎啡（鴉片）含量整瓶僅二十四
    毫克，經人體代謝後僅能在小便中驗出極微量嗎啡（鴉片）
    等情，並檢附使用說明書二份為憑。另經原審向法務部調查
    局、法務部法醫研究所函查結果，均以被告施用甘草藥水
    Brown Mixture不排除檢出嗎啡陽性反應之可能等情，有法
    務部調查局九十四年十月四日調科壹字第０九四六二一０三
    六一０號函及法務部法醫研究所九十四年十二月九日法醫毒
    字第０九四０００四九五八號函可參。
  (三)然以上開Brown Mixture藥水係證人王婉莉看診自費拿取一
    節，業據證人即看診醫師卓瑞祈及證人王婉莉、王李秋萍於
    原審審理中證述明確，足見證人卓瑞祈係針對患者王婉莉開
    立處方自費拿取上開藥水服用，並非開立與被告，被告是否
    逕服用之，已非無疑。證人王李秋萍雖證稱：證人王婉莉第
    二天去學校，三月一日因為被告咳嗽很厲害，因被告沒有健
    保卡，所以拿藥水給被告喝，九十四年三月一日證人王婉莉
    放學回來，問其藥水不是放在茶几上，其表示舅舅（即被告
    ）咳的很厲害，其拿上去給舅舅喝云云（見原審卷第一四○
    頁），另證人王婉莉證稱：是在看到藥水放在舅舅房間之後
    ，聊天的時候其詢問那瓶藥水，其母（即證人王李秋萍）說
    拿給舅舅喝，但沒有說哪時候拿給舅舅喝的，是後來藥水放
    到舅舅的房間，從其拿回藥水隔了三、四個月後，看到放在
    舅舅房間裡面云云（見原審卷第一三三頁）。惟證人王婉莉
    證稱後來藥水放到被告的房間，從其拿回藥水隔了三、四個
    月後，看到放在舅舅房間裡面，是在看到藥水放在被告房間
    之後，聊天的時候其詢問那瓶藥水，其證人王李秋萍說拿給
    被告云云（見原審卷第一三四頁），與證人王李秋萍證稱九
    十四年三月一日證人王婉莉放學回來，問其藥水不是放在茶
    几上，其表示被告咳的很厲害，其拿上去給被告喝云云（見
    原審卷第一四○頁），就證人王李秋萍告知證人王婉莉將藥
    水交付與被告服用之時間二者明顯不符。而證人王婉莉另證
    稱：該藥水放在家裡一樓客廳沙發左邊的櫃子上，櫃子是咖
    啡色，高度約一般桌子高度，木頭材質，那裡都有放茶葉等
    雜物，只有那一瓶藥水放在那邊云云（見原審卷第一三四頁
    ），證人王李秋萍證稱：證人王婉莉的自費藥水放在樓下客
    廳茶几上，茶几是放在一樓飲水機，約三公尺距離，飲水機
    是放在大門右側，茶几距離沙發約二至三公尺，茶几是橢圓
    形，上面是玻璃桌面，下面是藤蓆，藥水放在桌面上，因其
    帶證人王婉莉看病回來後，就順手放在茶几上云云（見原審
    卷第一三八頁），就上開藥水取回後放置地點所述亦不相侔
    。且證人王婉莉證稱：其每次去這個醫院都有拿藥水，拿了
    二、三次，因為其怕那個味道所以沒有喝，去那個醫院看幾
    乎都會拿這個藥水，藥水是要自費，院長說喝了藥水會比較
    好，問其要不要，其和母親就說好，所以就拿了，其只有喝
    第一次，一次就沒有再喝，先前拿了藥水都沒有喝，因怕那
    個藥水的味道，所以沒有喝該藥水，且證人王李秋萍均知道
    ，而因為證人王李秋萍很關心有提醒說要拿，所以就拿，不
    喝的藥水放在桌上，久了就丟掉云云（見原審卷第一三一頁
    、第一三四頁），證人王李秋萍證稱：證人王婉莉於九十四
    年二月二十八日看診那次沒有喝藥水，之前的都有喝，有時
    候有喝完，有的有剩一些，該次證人王婉莉領藥後晚上有吃
    藥丸，吃完之後覺得好多了，藥水就放在樓下沒有喝，第二
    天早上六點多就到學校，證人王婉莉不是不喝，是忘了喝云
    云（見原審卷第一三七頁至第一三九頁），就證人王婉莉雖
    迭有拿取自費Brown Mixture藥水，惟均不喜其味而僅服用
    第一次，其餘均未服用一節，亦與證人王李秋萍所稱證人王
    婉莉歷次取該藥水均有服用，僅係忘了喝而非不喝等情亦有
    扞格，證人王婉莉與王李秋萍二人證述內容多有矛盾，顯未
    足遽信。
  (四)又被告於九十四年十一月四日原審審理中經原審當庭諭知採
    尿送驗時原辯稱：除九十四年三月二日採尿前服用一次約六
    十cc的劑量，最近只有吃肝藥沒有再喝糖漿云云，嗣於採尿
    時改稱近二週內有服用感冒藥云云，此有原審委託鑑驗尿液
    代號與真實姓名對照表一份在卷可參，而該次採尿送驗結果
    亦呈嗎啡陽性反應，有詮昕科技股份有限公司濫用藥物尿液
    檢驗  報告一份在卷可證，被告嗣繼於下次審理期日即九
    十四年十二月二十二日改稱：因其腳開刀很痛，其友人即案
    外人王學友開刀，童綜合醫院有開藥，但自己沒有吃，就給
    其服用，其有服用止痛藥，並聲請傳訊案外人王學友並要求
    再度驗尿，並持所謂案外人王學友供其服用之藥物到庭要求
    原審送驗云云，其就該次驗尿服用藥物或稱肝藥，或稱感冒
    藥，繼而改稱止痛藥，說法前後不一，而該次驗尿結果檢出
    濃度大於二萬四千ng/ml，有上開詮昕科技股份有限公司濫
    用藥物尿液檢驗報告一份可憑，且起訴部分與原審採尿送驗
    部分被告歷次說詞均係服用他人之藥物，顯見其迭以服用他
    人藥物以為卸責遁詞。況以被告於九十四年三月二日上午九
    時三十分採尿時並無服用藥物一節，此觀諸臺灣臺中地方法
    院檢察署施用毒品犯受保護管束人尿液檢體監管紀錄表記載
    受檢服用藥物情形欄係勾選「無」一節甚明，益徵被告辯以
    服用證人王婉莉之藥水致尿液檢出嗎啡成分一節，當係虛妄
    。
  (五)按施用毒品尿液中排出最常時限，受施用劑量、施用方式、
    個人體質及其代謝情況等因素影響，因個案而異，一般可檢
    出最長時間海洛因服用後二至四天一節，有行政院衛生署管
    制藥品管理局九十二年十二月二日管檢字第０九二０００九
    九九０號函可參，是被告於九十四年三月二日上午九時三十
    分採尿回溯前四日即九十六小時內，確有施用第一級毒品海
    洛因之事實。綜上，被告辯以服用證人王婉莉之感冒糖漿而
    疑似造成尿液呈嗎啡反應云云，顯係臨訟杜撰勾串證人之詞
    ，不足採信。
  (六)又被告前於八十七年間因施用毒品案件，經臺灣臺中地方法
    院裁定觀察、勒戒後，認有繼續施用毒品之傾向，由臺灣臺
    中地方法院以八十七年度毒聲字第二五三號裁定令入戒治處
    所施以強制戒治，並於戒治期滿後，由臺灣臺中地方法院檢
    察署檢察官於八十八年九月十日以八十八年度戒毒偵字第二
    三號為不起訴處分確定。再於八十八年間因施用毒品案件，
    經檢察官起訴並由臺灣臺中地方法院裁定令入戒治處所施以
    強制戒治，並於九十二年九月二十六日強制戒治期滿一節，
    有刑案資料查註紀錄表、全國施用毒品紀錄表、臺灣高等法
    院被告全國前案紀錄表各一件在卷可參，被告於經強制戒治
    期滿後，五年內復施用第一級毒品海洛因，係再犯毒品危害
    防制條例第十條之罪，堪以認定，本案事證明確，被告犯行
    洵堪認定，應依法論科。
二、核被告所為，係犯毒品危害防制條例第十條第一項施用第一
    級毒品罪，其施用第一級毒品而持有之低度行為均為其後施
    用之高度行為所吸收，不另論罪。原審依上開理由，適用毒
    品危害防制條例第十條第一項之規定，並審酌被告前已有多
    次違反毒品案件紀錄，迭經論罪科刑送觀察勒戒、強制戒治
    ，且於假釋期間復有本件犯行，及施用毒品犯罪具有自戕性
    格，本非至惡，惟被告否認犯罪、巧言妝點砌詞圖卸，未見
    有何悔意，犯後態度不佳等一切情狀，量處被告有期徒刑十
    月，且以被告於九十四年十一月四日審理中經原審當庭諭知
    採尿送驗結果，亦呈嗎啡陽性反應，已如前述，認此縱有何
    施用第一級毒品海洛因之犯行，亦與起訴部分係九十四年三
    月二日前九十六小時內施用第一級毒品洛因犯行約九月，時
    間相隔甚遠，並參被告否認起訴部分與審理中經原審採尿送
    驗部分確有施用第一級毒品之犯行，是上開二次行為並無連
    續犯  裁判上一罪關係，而就此部分說明無從併予審究。另
    原審亦就就被告聲請原審傳訊證人王學友，並再次驗尿及就
    其持至原審之藥物送驗部分，明確說明「被告是否於九十四
    年十一月四日採尿前九十六小時內施用毒品之犯行與本件起
    訴經原審認定有罪部分之九十四年三月二日上午九時三十分
    前九十六小時內施用毒品犯行無涉」，而就起訴經原審認定
    有罪之犯行部分，認無必要傳訊王學友，且無必要再就被告
    嗣後於原審提出之藥物送驗以及無必要再度對被告採尿送驗
    ，核其認事用法，均無違誤，量刑亦稱妥適，被告上訴仍以
    其確係糖漿致尿液中有毒品反應等語，否認犯行，指摘原審
    判決不當，顯無理由，應予駁回。
據上論斷，應依刑事訴訟法第三百六十八條，判決如主文。
本案經檢察官乙○○到庭執行職務。
中    華    民    國    95    年    6    月    22     日
            刑事第三庭  審判長法  官  王  增  瑜
                              法  官  陳  欣  安
                              法  官  胡  忠  文
上列正本證明與原本無異。
如不服本判決應於收受送達後十日內向本院提出上訴書狀，其未
敘述上訴之理由者並得於提起上訴後十日內向本院補提理由書（
均須按他造當事人之人數附繕本）。
                              書記官  陳  麗  玉
中    華    民    國    95    年    6    月    23     日
附錄法條：
毒品危害防制條例第十條第一項
施用第一級毒品者，處六月以上五年以下有期徒刑。
                                                      Ａ


司法院資訊處製作；財團法人民間司法改革基金會備份。
